臺灣高等法院臺中分院刑事判決　　　　96年度上訴字第1591號
上　訴　人　臺灣彰化地方法院檢察署檢察官
被　　　告　乙○○
　　　　　　　　　　（現另案於臺灣臺中女子監獄執行中）
上列上訴人因被告毒品危害防制條例案件，不服臺灣彰化地方法
院96年度訴字第522號中華民國96年4月27日第1審判決（起訴案
號：臺灣彰化地方法院檢察署96年度毒偵字第1198號），提起上
訴，本院判決如下：
    主    文
上訴駁回。
    犯罪事實
一、乙○○（原名謝淑如）前曾於民國（下同）83年間，因違反
    肅清煙毒條例及麻醉藥品管理條例案件，經臺灣臺中地方法
    院以83年度訴字第1272號分別判處有期徒刑3年2月、3月，
    並定應執行刑為有期徒刑3年4月在案，經上訴後，由本院以
    83年度上訴字第2464號駁回上訴確定，經入監執刑後，於84
    年12月12日假釋出監並付保護管束；後於假釋期間，又因違
    反肅清煙毒條例及麻醉藥品管理條例案件，於86年1月24日
    ，經臺灣彰化地方法院以85年度訴字第613號分別判處有期
    徒刑3年4月、5月，並定應執行刑為有期徒刑3年6月確定，
    前開假釋乃經撤銷，所餘殘刑與後案有期徒刑3年6月之刑期
    入監接續執行後，復於88年10月22日假釋出監，所餘期間付
    保護管束，上開保護管束已於91年1月17日屆滿未經撤銷而
    視為執行完畢（不構成累犯）。其又曾因施用毒品案件，經
    送執行觀察、勒戒後，因認有繼續施用毒品之傾向，接續執
    行強制戒治，並於94年9月9日執行完畢釋放，由臺灣彰化地
    方法院檢察署檢察官以94年度戒毒偵字第316號、第317號案
    件為不起訴之處分確定；又於上開強制戒治執行完畢釋放後
    之5年內，再犯連續施用第1級毒品案件，於95年12月21日，
    經本院判處有期徒刑8月在案（該案嗣已於96年1月15日確定
    ，尚未執行）。詎仍不知警惕，又另行基於施用第1級毒品
    海洛因之犯意，於96年1月24日晚上8時許，在其所居住位於
    彰化縣和美鎮○○路156號三合院前、供該三合院住戶使用
    之公用廁所內，以將少許海洛因粉末置入注射針筒內加水後
    ，再以針筒注射手臂施用之方式，施用第1級毒品海洛因1次
    。嗣其接獲警方定期採驗尿液通知而於96年1月26日下午4時
    57分許前至警局接受採尿之際，於有偵查犯罪職權之機關或
    個人發覺其上開施用海洛因1次之犯罪前，自動向警方供承
    其有上開施用海洛因1次之犯行而自首，且主動接受裁判。
二、案經彰化縣警察局和美分局報請臺灣彰化地方法院檢察署檢
    察官偵查起訴。
    理    由
一、上揭犯罪事實，業據被告乙○○坦承不諱，且被告於96年1
    月26日經警採集其尿液送驗結果，確呈海洛因水解而成之嗎
    啡類陽性反應，有詮昕科技股份有限公司96年2月7日報告編
    號00000000濫用藥物尿液檢驗報告書附卷可稽（見警卷第6
    頁）。又被告曾因施用毒品案件，經送執行觀察、勒戒後，
    因認有繼續施用毒品之傾向，接續執行強制戒治，並於94年
    9月9日執行完畢釋放，由臺灣彰化地方法院檢察署檢察官以
    94年度戒毒偵字第316號、第317號案件為不起訴之處分確定
    ，有臺灣高等法院被告前案紀錄表在卷可參（見本院卷第12
    頁），被告於前揭強制戒治執行完畢釋放後，5年內再犯施
    用第1級毒品海洛因之犯行，事證明確，堪以認定。
二、按海洛因係毒品危害防制條例第2條第2項第1款所定之第1級
    毒品毒品，不得非法施用。是核被告所為，係犯毒品危害防
    制條例第10條第1項之施用第1級毒品罪。被告持有海洛因之
    低度行為，為其施用海洛因之高度行為所吸收，不另論罪。
    又被告係接獲警方定期採驗尿液通知而於96年1月26日下午4
    時57分許前至警局接受採尿之際，於有偵查犯罪職權之機關
    或個人發覺其上開施用海洛因1次之犯罪前，自動向警方供
    承其有上開施用海洛因1次之犯行而自首，且主動接受裁判
    ，有被告之警詢筆錄（見警卷第1頁反面）及原審法院公務
    電話紀錄單各（見原審卷第15頁）在卷可考，爰依刑法第62
    條前段之規定減輕其刑。原審經審理結果，認被告犯罪事證
    明確，因而適用毒品危害防制條例第10條第1項、刑法第11
    條前段、第62條前段、第41條第1項前段等規定，並審酌被
    告之素行、犯罪之動機、目的、施用毒品係戕害自身健康、
    施用毒品海洛因之次數為1次、所生危害及被告犯罪後自首
    ，態度尚屬良好等一切情狀，量處有期徒刑6月，並諭知以
    新臺幣1千元折算1日作為易科罰金之折算標準，經核其認事
    用法，均屬正確，量刑亦屬妥適。
三、（一）檢察官上訴意旨亦即臺灣臺中地方法院檢察署96年度
    毒偵字第3045號移送併辦意旨係以：被告復於96年4月22日
    12時許，在其位於彰化縣和美鎮○○路156號住處，施用第1
    級毒品海洛因1次，嗣於96年4月26日14時30分許，為警在彰
    化縣和美鎮○○路○段之產業道路查獲；又施用毒品具有成
    癮，因此必然反覆為之，且施用行為本身即有反覆為之之性
    質，應為集合犯，是被告本件犯行與前開施用第1級毒品海
    洛因之犯行間，係實質上一罪，依審判不可分之法理，該案
    應為起訴效力所及，原審未及斟酌審判，難認原判決允當等
    語。（二）臺灣臺中地方法院檢察署96年度毒偵字第3046號
    移送併辦意旨係以：被告復於96年4月27日9時許，在其上開
    住處廁所內施用第1級毒品海洛因1次；嗣於96年4月28日16
    時，為警在其上開住處查獲；按施用毒品成癮或有施用毒品
    之習慣者，其施用行為即具有反覆實施之性質，應為集合犯
    ，是被告本件犯行與前開施用第1級毒品海洛因之犯行間，
    係實質上一罪，依審判不可分之法理，該案應為起訴效力所
    及等語。
四、惟按修正前刑法第56條之連續犯規定，業於94年2月2日修正
    公布刪除，並自95年7月1日起生效施行，而依新法即現行刑
    法對於上開反覆實施犯罪模式之對應處置，除合於「接續犯
    」或「包括一罪」之情形外，則僅能依數罪併罰之規定個別
    處斷。又有關接續犯之概念，最高法院86年臺上字第3295號
    判例意旨闡述甚詳，即必須數行為於同時同地或密切接近之
    時地實施，侵害同一之法益，各行為之獨立性極為薄弱，依
    一般社會健全觀念，在時間差距上，難以強行分開，在刑法
    評價上，以視為數個舉動之接續施行，合為包括之一行為予
    以評價，較為合理，方屬接續犯之範疇，足見「接續犯」之
    成立，係以時、空密接性為前提要件，即透過對於同一法益
    之同種類侵害行為繼續不間斷之實行，業已稀釋個別行為之
    獨立性，致使刑法評價時將之視為單一、整體之犯罪行為，
    以符合社會一般人對於行為概念之認知，並與行為人之犯罪
    目的相互結合為要。再有關學理上「包括一罪」概念中，與
    施用毒品之犯罪型態較有關聯者，應屬「集合犯」之態樣，
    此即依一般社會通念，特定犯罪行為具有反覆實施之特性，
    立法者於制定刑罰法律之初，亦已認知該種行為類型之反覆
    性，而有意藉由法條中客觀構成要件之行為要素，涵括上開
    具有反覆實施特性之數個犯罪行為，仍僅接受1次刑法之評
    價為已足。惟施用毒品之犯罪，或為零星偶一之施用，或長
    期不間斷的反覆施用，均有其可能性，是自難認立法者於制
    定刑罰法律之初，已認知施用毒品行為必屬具反覆性之犯罪
    ，且有意藉由法條中客觀構成要件之行為要素，涵括上開具
    有反覆實施特性之數個犯罪行為。況實務上最高法院歷來僅
    將專以觸犯該等法條之罪，為其日常生活之職業者之常業犯
    ，認為其性質上屬多數行為之集合犯，在法律上將之擬制為
    一罪（即學理上稱之實質上一罪，最高法院92年臺上字5115
    號判決、92年臺上字第4959號判決、93年臺上字第3609號判
    決、94年臺上字第4567號判決意旨參照）。而於94年2月2日
    修正公布、自95年7月1日起生效施行之刑法，既依據「刑罰
    公平原則」之考量，刪除有關連續犯之規定，並將含有連續
    犯性質之常業犯一併全數刪除（參見刑法修正草案總說明）
    ，因此，多次施用毒品犯罪之行為，則應回歸一般刑法上行
    為單、複數之認定，而予論罪科刑，較稱妥適。有關反覆施
    用毒品多次之行為，在95年7月1日修正刑法施行之前，實務
    上均認定為連續犯，並非集合犯，自亦不可能因95年7月1日
    施行之修正刑法已刪除連續犯之規定，而將之改認定為集合
    犯。是被告上開經檢察官移送併辦之施用海洛因之犯行，核
    與本案如犯罪事實欄所示被告施用海洛因之犯罪時間，既各
    有相當之間隔，堪認應各係偶然為之，尚不具有屬接續犯或
    集合犯之一罪關係，而應為各別起意之數罪關係，本院自無
    從併予審究，是檢察官之上訴，並無理由，應予駁回，亦應
    將上開併辦部分退由檢察官另行處理。
據上論斷，應依刑事訴訟法第368條，判決如主文。
本案經檢察官甲○○到庭執行職務。
中　　華　　民　　國　　96　　年　　 7  　月　　13　　日
            刑事第一庭　審判長法　官　陳  紀  綱
                         　   法　官  姚  勳  昌
                              法  官  王  國  棟
上列正本證明與原本無異。
如不服本判決應於收受送達後十日內向本院提出上訴書狀，其未
敘述上訴之理由者並得於提起上訴後十日內向本院補提理由書（
須按他造當事人之人數附繕本）。
                              書記官  乙  ○  ○
中　　華　　民　　國　　96　　年　　7 　　月　　16　　日
